臺灣彰化地方法院刑事判決　　　　　　　96年度訴字第1712號
公　訴　人　臺灣彰化地方法院檢察署檢察官
被　　　告　甲○○
上列被告因毒品危害防制條例案件，經檢察官提起公訴（九十六
年度毒偵字第四三三八號），被告於準備程序中就被訴事實為有
罪之陳述，經告知簡式審判程序之旨，並聽取公訴人、被告之意
見後，由本院合議庭裁定由受命法官獨任進行簡式審判程序，判
決如下：
    主  文
甲○○施用第一級毒品，累犯，處有期徒刑柒月。
    犯罪事實
一、甲○○前於民國九十五年二月三日，因違反毒品危害防制條
    例案件，經本院以九十四年度訴字第二一四七號判決判處有
    期徒刑八月確定，經送監執行後於九十五年十一月十一日始
    因縮刑期滿執行完畢，並於翌日即九十五年十一月十二日出
    監【另又於九十六年六月四日，因再犯施用第一級毒品罪，
    經本院以九十六年度訴字第六五三號判決判處應執行有期徒
    刑十月（施用第一級毒品七月、施用第一級毒品七月，二罪
    併定）確定（尚未執行）】。前復曾因施用毒品案件，經本
    院以八十九年度毒聲字第四０六二號裁定送觀察、勒戒後，
    經評定認無繼續施用毒品之傾向，於八十九年九月二十八日
    執行完畢釋放後，並由臺灣彰化地方法院檢察署檢察官以八
    十九年度毒偵字第三九八九號為不起訴處分確定。詎猶不知
    警惕，復基於施用第一級毒品海洛因之犯意，於九十六年八
    月一日下午七時許，在彰化縣鹿港鎮頭南里順興宮廁所內，
    以將少許第一級毒品海洛因置於注射針筒內，並羼水稀釋後
　　以注射手臂血管之方式，施用第一級毒品海洛因一次。嗣於
　  九十六年八月二日上午十一時四十三分，因執行毒品人口定
    期調驗，經警持臺灣彰化地方法院檢察署檢察官所核發之強
    制採尿許可書強制到場採尿，其經警採集之尿液送驗後，結
    果確呈嗎啡陽性反應。
二、案經彰化縣警察局鹿港分局報請臺灣彰化地方法院檢察署檢
    察官偵查起訴。
    理  由
一、上揭施用第一級毒品海洛因一次之犯罪事實，業據被告甲○
    ○於本院審理時坦承不諱，而被告於九十六年八月二日上午
    十一時四十三分，為警所採集之尿液經送檢驗，其結果確呈
    現嗎啡陽性反應，有彰化縣警察局鹿港分局應受尿液採驗人
    尿液檢體採集送驗紀錄表一紙及詮昕科技股份有限公司濫用
    藥物尿液檢驗報告一紙附卷可稽。再參酌以海洛因係嗎啡經
    化學合成之半人工合成品，藥（毒）性倍於嗎啡。其經施打
    進入人體，藉人體解毒系統之代謝作用而分解成藥（毒）性
    較低之嗎啡，故於施打海洛因之煙毒犯尿液中，可檢出嗎啡
    煙毒反應，而一般吸食或施打煙毒品（或麻醉藥品），經人
    體代謝作用於八小時之內，即有百分之八十之量於尿中排出
    ，二十四小時之後，續有約剩餘量之百分之九十再排出，七
    十二小時之後仍有微量排出，吸食或施打者個人體質不同，
    其排出時間亦會有所差異，尤其成癮者（抗藥性強）其於吸
    食後一百二十小時內所採之尿液，配合較具公信力之儀器（
    如氣相層析質譜儀），仍「可能」被檢測出，此有憲兵司令
    部八十年五月七日（八十）鑑驗字第一七四六號函影本一份
    附卷可參。從而，被告於本院審理時自白其曾於九十六年八
    月一日下午七時許，施用第一級毒品海洛因一次，核與事實
    相符，足堪採信，本件事證明確，被告施用第一級毒品海洛
    因之犯行洵堪認定。
二、按施用第一、二級毒品為犯罪行為，毒品危害防制條例第十
    條定有處罰明文。故施用第一、二級毒品者，依前揭規定本
    應科以刑罰。惟基於刑事政策，對合於一定條件之施用者，
    則依同條例第二十條、第二十三條之規定，施以觀察、勒戒
    及強制戒治之保安處分。又按毒品危害防制條例於九十二年
    七月九日修正公布，自九十三年一月九日施行，其中第二十
    條、第二十三條將施用毒品之刑事處遇程序，區分為「初犯
    」及「五年內再犯」、「五年後再犯」。依其立法理由之說
    明：「初犯」，經觀察、勒戒或強制戒治後，應為不起訴處
    分或不付審理之裁定；經觀察、勒戒或強制戒治執行完畢釋
    放後，「五年內再犯」者，因其再犯率甚高，原實施之觀察
    、勒戒及強制戒治既已無法收其實效，爰依法追訴或裁定交
    付審理。至於經觀察、勒戒或強制戒治執行完畢釋放後，「
    五年後再犯」者，前所實施之觀察、勒戒或強制戒治已足以
    遮斷其施用毒品之毒癮，為期自新及協助其斷除毒癮，仍適
    用「初犯」規定，先經觀察、勒戒或強制戒治之程序。從而
    依修正後之規定，僅限於「初犯」及「五年後再犯」二種情
    形，始應先經觀察、勒戒或強制戒治程序。倘被告於五年內
    已再犯，經依法追訴處罰，縱其第三次（或第三次以上）再
    度施用毒品之時間，在初犯經觀察、勒戒或強制戒治執行完
    畢釋放五年以後，已不合於「五年後再犯」之規定，且因已
    於「五年內再犯」，顯見其再犯率甚高，原實施觀察、勒戒
    或強制戒治，已無法收其實效，即應依該條例第十條處罰【
    至第三次（或第三次以上）施用毒品之時間，是否宜有期間
    限制？以多久為適宜？則分屬刑事政策、專門醫學之範圍，
    非審判機關所能決定，有待循立法途徑解決】，此業經最高
    法院於九十五年五月九日，以九十五年度第七次刑事庭會議
    決議在案。從而本次修正毒品危害防制條例就施用毒品者，
    祇於『初犯』及『五年後再犯』二種情形，有其追訴條件之
    限制，即須於初犯經觀察、勒戒或強制戒治釋放後，五年內
    均無施用毒品之行為，始能認其前所實施之觀察、勒戒或強
    制戒治已足遮斷毒癮，而得於五年後再犯時，再予適用初犯
    之規定，重行觀察、勒戒等程序。倘五年內已經再犯，被依
    法追訴處罰，縱其第三次（或第三次以上）施用毒品之時間
    在初犯釋放五年以後，即與『五年後再犯』之情形有別，且
    因已於『五年內再犯』，顯見其再犯率甚高，原實施觀察、
    勒戒或強制戒治，已無法收其實效，而無五年戒斷期之存在
    ，自無再經觀察、勒戒及強制戒治之必要，應由檢察官逕行
    起訴，始符新法修正之本旨（最高法院九十五年度臺非字第
    三０九、三一０判決意旨參照）。查本件被告前曾因施用毒
    品案件，經本院以八十九年度毒聲字第四０六二號裁定送觀
    察、勒戒後，經評定認無繼續施用毒品之傾向，於八十九年
    九月二十八日執行完畢釋放後，並由臺灣彰化地方法院檢察
    署檢察官以八十九年度毒偵字第三九八九號為不起訴處分確
    定，後復另自九十三年年初起至九十四年十月二十四日止再
    犯施用第一級毒品，並於九十五年二月三日經本院以九十四
　  年度訴字第二一四七號判決判處有期徒刑八月確定，此有臺
    灣高等法院被告前案紀錄表及臺灣彰化地方法院檢察署刑案
    資料查註紀錄表各一份在卷可憑，揆諸前開最高法院判決及
    決議意旨，因被告在八十九年九月二十八日觀察、勒戒執行
    完畢釋放後之五年內，業已有施用第一級毒品之行為，則本
    次被告於九十六年八月一日再次為施用第一級毒品之犯行，
    即與五年後再犯之情形有別，本院自仍應依法予以論罪科刑
    ，併此敘明。
三、按海洛因係毒品危害防制條例所定之第一級毒品，不得非法
　　施用。是被告甲○○施用第一級毒品海洛因之行為，核係犯
　  毒品危害防制條例第十條第一項之施用第一級毒品罪。查被
    告為供施用第一級毒品而持有該級毒品之低度行為，應為施
    用之高度行為所吸收，不另論罪。又查被告前曾於九十五年
　　二月三日，因違反毒品危害防制條例案件，經本院以九十四
　  年度訴字第二一四七號判決判處有期徒刑八月確定，經送監
    執行後於九十五年十一月十一日始因縮刑期滿執行完畢，並
    於翌日即九十五年十一月十二日出監，有臺灣高等法院被告
    前案紀錄表、在監在押全國紀錄表及臺灣彰化地方法院檢察
    署刑案資料查註紀錄表各一份在卷可稽，其於受有期徒刑執
    行完畢後，五年以內故意再犯本件有期徒刑以上之罪，為累
    犯，應依刑法第四十七條第一項之規定加重其刑。爰審酌被
    告曾因施用毒品經送觀察、勒戒，而仍未知警惕又再犯本案
    之罪，足見其雖經觀察、勒戒之治療程序，仍未徹底袪除施
    用毒品遠離毒害，顯未能善體國家設置觀察、勒戒機構，協
    助毒品施用者戒除毒害之良法美意，惟念及施用毒品本質上
    係戕害自身健康之行為，尚未嚴重破壞社會秩序或侵害他人
    權益，及其施用第一級毒品海洛因之次數僅一次，犯罪之動
    機、目的、所生危害及犯罪後坦承犯行態度尚屬良好等一切
    情狀，量處如主文所示之刑，以示懲儆（本件被告犯罪時間
    係在九十六年四月二十四日以後，因不符合中華民國九十六
    年罪犯減刑條例之減刑條件，故尚無從依上開條例之規定減
    刑）。
據上論斷，應依刑事訴訟法第二百七十三條之一第一項、第二百
九十九條第一項前段，毒品危害防制條例第十條第一項，刑法第
十一條前段、第四十七條第一項，判決如主文。
本案經檢察官余建國到庭執行職務。
中　　華　　民　　國　九十六　年　　十　　月　三十一　日
                  刑事第五庭    法  官  許旭聖
以上正本證明與原本無異。
如不服本判決，應於判決送達後十日內，向本院提出上訴書狀「
切勿逕送上級法院」，上訴書狀應「敘述具體上訴理由」，並按
他造當事人之人數附具繕本，上訴於臺灣高等法院臺中分院。
中　　華　　民　　國　九十六　年　　十　　月　三十一　日
                                書記官  黃幼華
附錄本案論罪科刑法條：
毒品危害防制條例第十條第一項：
施用第一級毒品者，處六月以上五年以下有期徒刑。
